【裁判字號】    89,簡上,65
【裁判日期】    890908
【裁判案由】    傷害
【裁判全文】
臺灣嘉義地方法院刑事判決                          八十九年度簡上字第六五號
    上  訴  人  甲○○
    即  被  告
右列上訴人因傷害案件，不服本院嘉義簡易庭八十九年度嘉簡字第一一八號中華民國
八十九年四月二十六日第一審判決（聲請簡易處刑案號：臺灣嘉義地方法院檢察署八
十九年度偵字第六四號），提起上訴，本院管轄之第二審合議庭判決如左：
    主  文
上訴駁回。
    事  實
一、乙○○因認甲○○推倒其機車，於民國八十八年十一月二十九日上午七時十五分
    許，至甲○○所經營位嘉義縣大林鎮明和里五十五號之「翠子檳榔攤」（原審
    誤為「翠果子檳榔攤」）找甲○○理論，雙方發生口角衝突，並進而相互拉扯，
    乙○○與甲○○乃分別基於傷害之犯意徒手互毆，致乙○○受有：１﹑臉部表皮
    脫落（2.0公分X0.1公分）（6公分X0.1公分）（2公分X0.1公分）。２﹑胸部表
    皮脫落（11公分X0.1公分）（3.5公分X0.1公分）等傷害，甲○○受有左前額1.5
    X1公分腫脹、左顳部1X1公分腫脹、皮下出血、左下眼瞼部0.8X0.2公分表皮剝落
    等傷害（乙○○毆打甲○○成傷部分，乙○○業經原審法院判處拘役五十日確定
    ）。
二、案經被害人乙○○訴由嘉義縣警察局民雄分局報請臺灣嘉義地方法院檢察署檢察
    官偵查聲請簡易判決處刑。
    理  由
一、訊據被告即上訴人甲○○固坦承於前揭時、地有出手抓傷告訴人乙○○，惟矢口
    否認有何傷害之犯行，辯稱：（一）告訴人所受之傷係於案發前一日與他人互毆
    所致，非被告所為。（二）告訴人當日一進入被告檳榔攤即出手毆打被告，被告
    當時仍照顧幼小子女，為免告訴人傷到小孩及保護自己安全，被告始出手抓告訴
    人，係屬正當防衛云云。惟查：
（一）右開事實業據告訴人於警訊、偵查及本院調查時指訴綦詳，並有診斷證明書一
      份附於警卷可稽。
（二）觀之卷附告訴人診斷證明書內所載之傷勢均為表皮脫落傷，核與被告自承出手
      抓傷告訴人一節相符，足徵告訴人前揭傷勢係被告所為，雖訊之證人丁○○證
      稱：「我事發前一天晚上九點多的時候，我看到乙○○在隔壁的檳榔攤，乙○
      ○的右臉整個瘀血。（問：有無看到乙○○身上有其他傷痕？）沒有，因為他
      有穿衣服，所以我不知道有無其他傷痕。我看到得是他臉部的瘀血傷痕。」（
      本院八十九年七月十八日訊問筆錄參見），然證人丁○○所見告訴人於案發前
      一日所受之傷情為臉部瘀血傷，與本件告訴人受被告傷害所致之臉部及胸部表
      皮脫落傷並不相同，自難據其證言而認告訴人之傷係案發前一日遭他人所為非
      被告所為，驟為有利於被告之認定。
（三）按正當防衛必須對於現在不法之侵害始得為之，侵害業已過去，即無正當防衛
      可言。至彼此互毆，又必以一方初無傷人之行為，因排除對方不法之侵害而加
      以還擊，始得以正當防衛論。故侵害已過去後之報復行為，即無從分別何方為
      不法侵害之互毆行為，均不得主張防衛權。最高法院三十年上字第一０四０號
      著有判例可稽。本件訊之目擊證人丙○證稱：「當日乙○○一進來，先拉扯甲
      ○○的頭髮，甲○○當時手抱小孩，即將小孩子放下來，他們二人即開始扭打
      。後乙○○毆打甲○○，甲○○也抓乙○○，小孩在旁邊哭。我叫她們不要打
      了，乙○○就走了。」等情（本院八十九年七月十八日訊問筆錄參見），核與
      告訴人於本院調查時陳稱：「我們二人互毆沒錯，他推倒我的機車，我找他理
      論，我推他一把，他就往我的臉上抓傷，我就揍他，他再抓我，我就再打他，
      而後二人打來打去。」（本院八十九年七月二十五日訊問筆錄參見）等情大致
      相符，衡情證人丙○為被告之受僱人，當不致故為不利被告之證言，其證言應
      可採信，足徵被告因遭告訴人拉扯，而將手抱之小孩放下，進而基於報復心與
      告訴人互毆，又參之被告於偵查中自承：「（問：衝突如何結束？）我和對方
      店內的員工都來拉開我們。」（偵查卷第九頁參見），益徵被告與告訴人當時
      確係為彼此報復而互毆，是被告顯無防衛之意思，亦非對告訴人現在不法之侵
      害而為排除，即無得主張正當防衛之餘地。
（四）綜上所述，被告所辯無非事後圖卸刑責之詞，不足採信，本件事證明確，被告
      犯行洵堪認定。
二、核上訴人所為，係犯刑法第二百七十七條第一項之傷害罪。原審適用刑法第二百
    七十七條第一項、第四十一條、罰金罰鍰提高標準條例第一條前段、第二條量處
    上訴人拘役四十日，如易科罰金以三百元折算一日，經核認事用法，並無不當，
    量刑亦屬妥適。上訴人上訴意旨指摘原判決不當，為無理由，應予駁回。
三、據上論斷，應依刑事訴訟法第四百五十五條之一第一項、第三項、第三百六十八
    條，判決如主文。
本案經檢察官陳仁智到庭執行職務
中    華    民    國 八 十 九     年       九    月      八     日
                                 臺灣嘉義地方法院刑事第一庭
                                   審判長法  官  陳  珍  如
                                         法  官  蔡  廷  宜
                                         法  官  劉  瓊  雯
右正本證明與原本無異。
本件不得上訴。
中    華    民    國         八 十 九     年       九    月      十三   日
                                         書記官  陳  冠  學
附錄本案論罪科刑法條全文：
刑法第二百七十七條第一項
傷害人之身體或健康者，處三年以下有期徒刑、拘役或一千元以下罰金。


司法院資訊處製作；財團法人民間司法改革基金會備份。
